【裁判字號】    98,抗,104
【裁判日期】    980925
【裁判案由】    本票裁定強制執行
【裁判全文】
臺灣臺南地方法院民事裁定               98年度抗字第104號
抗  告  人  甲○○
相  對  人  蠔記食品有限公司
法定代理人  乙○○
上列當事人間本票裁定准許強制執行事件，抗告人對於中華民國
98年7月14日本院98年度司票字第1920號裁定提起抗告，本院裁
定如下：
    主    文
抗告駁回。
抗告程序費用新台幣壹仟元由抗告人負擔。
    理    由
一、相對人於原審聲請意旨略以：相對人執有抗告人簽發如原裁
    定附表所示之本票1 紙，並免除作成拒絕證書，詎屆期經相
    對人對抗告人提示未獲付款，爰提出系爭本票為憑，依票據
    法第123條聲請裁定許可強制執行等情。
二、抗告意旨略以：
（一）聲請本票准許強制執行之裁定無債權依據之基礎：抗告人
      曾於民國95年8月16日與相對人訂立 「竇爸雞腿王中式速
      食連鎖特許加盟契約書」，契約書第4條第2項約定，乙方
      （即抗告人）於簽約時須交付甲方（即相對人）個人本票
      新台幣（下同）30萬元，作為履約保證金，並作為相對人
      供應原物料或其他債務之擔保。 契約書第11條第2項約定
      ，如有違約情事，相對人得不待催告逕行沒收抗告人之履
      約保證金，並須依法賠償相對人一切損失。今抗告人無前
      述契約書第11條第2項所謂之違約情事，亦無契約書第4條
      第2項原物料或其他債務積欠， 相對人於本票債權無依據
      之情況下，竟逕予聲請法院准予強制執行，損害抗告人之
      權益甚鉅。
（二）相對人及其員工涉犯侵入住宅罪，竟反指抗告人違約：相
      對人之公司員工未經抗告人同意，於98年6月15日下午4時
      許，逕自進入抗告人之住宅，更擅自打開冷凍庫進行拍攝
      ，涉犯刑法第306條侵入住宅罪， 抗告人為維護自身權益
      ，向警方尋求協助，乃屬合法行為。未料，相對人竟以此
      為惡意違約的理由，委託洪仁杰律師於98年6月18日 寄發
      律師存證信函，片面終止前述契約書之加盟合作關係。因
      此抗告人乃於98年6月19日回覆存證信函予相對人， 聲明
      不應片面終止前述契約書之加盟關係。但相對人竟立即停
      止供貨給抗告人，致抗告人貨品短缺，造成無法營業，於
      是抗告人復於98年6月22日及同年6月30日發函予相對人。
      而後抗告人見相對人顯無誠意解決雙方之爭議，方於98年
      7月14日發函終止雙方前述加盟合作關係， 並請相對人依
      前述契約書第4條第3項規定於30日內返還抗告人簽立面額
      30萬元之本票，但相對人竟聲請對該本票准許強制執行，
      爰依法提起本件抗告，請求廢棄原裁定云云。
三、按執票人向本票發票人行使追索權時，得聲請法院裁定後強
    制執行，票據法第123條定有明文。 又本票執票人依上開規
    定聲請法院裁定准許對發票人強制執行，係屬非訟事件，此
    項聲請之裁定，僅依非訟事件程序，就本票形式上之要件是
    否具備，以審查強制執行許可與否，並無確定實體上法律關
    係存否之效力，如發票人就票據債務之存否有爭執時，應由
    發票人提起確認之訴，以資解決，最高法院56年台抗字第71
    4號及57年台抗字第76 號判例均可資參照。質言之，准許本
    票強制執行之裁定，屬非訟事件裁定，為裁定之法院僅就本
    票為形式上之審查，無從審酌屬於實體上法律關係之事由，
    並抗告法院就本票裁定強制執行事件，亦應僅就形式審查，
    不得審酌抗告人關於實體事項之抗辯事由。經查，抗告人抗
    辯本件本票准許強制執行之裁定無債權依據之基礎云云，固
    據提出竇爸雞腿王中式速食連鎖特許加盟契約書、存證信函
    影本等為憑，惟其上開所辯，縱係屬實，亦係實體法律關係
    之爭執，揆諸前揭判例意旨，應由抗告人另行提起訴訟，以
    資解決，非本件非訟程序所得加以審究。
四、綜上所述，原裁定就系爭本票為形式上之審查，認其已具備
    本票各項記載事項， 合於票據法第120條規定，屬有效之本
    票，而為許可強制執行之裁定，並無違誤。抗告意旨指摘原
    裁定不當，求為廢棄，為無理由，應予駁回。
五、按非訟事件程序費用之負擔，有相對人者，準用民事訴訟法
    有關訴訟費用之規定；又訴訟費用，由敗訴之當事人負擔；
    而法院為終局判決時，應依職權為訴訟費用之裁判；非訟事
    件法第21條第2項、民事訴訟法第78條及第87條第1項分別定
    有明文。 經核本件非訟事件程序費用額為新台幣1,000元（
    即抗告費），而抗告人之抗告為無理由，爰依上開規定確定
    抗告人應負擔之訴訟費用如主文第2項所示。
六、據上論結，本件抗告，為無理由，依非訟事件法第55條、第
    21條第2項、第24條第1項， 民事訴訟法第495條之1第1項、
    第449條第1項、第95條、第78條，裁定如主文。
中    華    民    國    98    年    9     月    25    日
                          臺灣臺南地方法院民事第三庭
                                  法  官  王 獻 楠
上為正本，係照原本作成。
本裁定除以適用法規顯有錯誤為理由，並經本院許可外，不得再
抗告。如提起再抗告，應於收受後10日內委任律師為訴訟代理人
向本院提出再抗告狀，並繳納再抗告費新台幣1,000元。
中    華    民    國    98    年    9     月    25    日
                                  書記官  李 靜 怡


司法院資訊處製作；財團法人民間司法改革基金會備份。
